臺灣高等法院交通事件裁定　　　　　　100年度交抗字第489號
抗　告　人
即受處分人　孫昱峰
上列抗告人因違反道路交通管理處罰條例案件，不服臺灣桃園地
方法院，中華民國100年2月25日所為裁定（99年度交聲字第1102
號，原處分案號：交通部公路總局新竹區監理所桃園監理站99年
7月26日桃監裁罰字第裁52-DB0000000號），提起抗告，本院裁
定如下：
    主  文
原裁定及原處分均撤銷。
孫昱峰不罰。
    理  由
一、原裁定意旨略以：受處分人孫昱峰領有職業聯結車駕駛執照
    ，前於民國98年7月22日，至交通部公路總局新竹區監理所
    桃園監理站（以下稱原處分機關）辦理DB0000000號酒後駕
    車違規事件之吊扣駕駛執照手續，吊扣期間為自98年7月22
    日至99年7月21日止，又於99年4月16日下午3時20分許之駕
    駛執照遭吊扣期間，駕駛車牌號碼為607-RM號自用一般曳引
    車，於台61線與桃33線時，為桃園縣政府警察局大園分局警
    員攔查製單舉發違規，應到案期間為99年6月10日，惟受處
    分人未於到案期間前，繳納罰鍰或陳述意見，原處分機關遂
    依道路交通管理處罰條例第21條之1第1項第7款及同條第2項
    、第67條第3項之規定（裁決書漏載同條第2項、第67條第3
    項），及違反道路交通管理事件統一裁罰基準及處理細則第
    41條第4項規定，裁處異議人罰鍰新臺幣（下同）7萬2,000
    元，並吊銷駕駛執照，1年內禁考。受處分人雖辯稱：其家
    中經濟負擔沈重，端賴受處分人之薪水維生，因駕駛執照遭
    吊扣而影響生計，其於駕駛執照吊扣期間駕駛自用一般曳引
    車，衡情可憫云云。惟查，受處分人原領有職業聯結車駕駛
    執照，其前因酒後駕車吊扣其職業大貨車駕駛執照，吊扣期
    間自98年7月22日至99年7月21日始期滿，詎受處分人於99年
    4月16日仍駕駛自用一般曳引車上路乙情，乃受處分人所不
    爭執，復有本件舉發違規通知單、裁決書、汽車駕照基本資
    料、吊扣銷歷史情況、桃園監理站汽車駕駛人螢幕列印資料
    、汽車駕駛人經歷證明書各1份在卷可按（原審卷第6、7頁
    、第17頁至第19頁參照）。而受處分人僅領有職業聯結車駕
    駛執照，並於98年3月28日因酒後駕駛車牌號碼MK-5981號自
    用小客車而遭裁處吊扣駕駛執照，且受處分人就此未提出陳
    述書表示不服，並於98年7月22日持汽車駕駛執照正本至原
    處分機關辦理吊扣手續結案等節，有原處分機關100年2月22
    日竹監桃字第1000003903號函、98年3月28日桃警局交字第
    DB0000000號舉發通知單、交通部公路總局新竹區監理所駕
    駛執照吊扣執行單、受處分人汽車駕駛執照影本各1份附卷
    可證（原審卷第24頁至第26頁參照）。是受處分人明知其駕
    駛執照仍於吊扣期間而復駕駛自用一般曳引車上路，其違規
    行為至明，倘受處分人不服其前因酒後駕車案件為裁決機關
    裁處吊扣職業聯結車駕駛執照之處分，理當應於該裁決作成
    後，於法定異議期間內，向法院提出異議，受處分人竟捨此
    不為，仍恣意駕車上路，受處分人自有可非難之處，既受處
    分人之駕駛執照確業遭原處分機關吊扣，本件舉發即難謂有
    何不當。是原處分機關所為裁罰，核無違誤，受處分人之異
    議為無理由，應予駁回等語。
二、抗告意旨略以：受處分人於98年3月28日酒後駕駛普通小客
    車，所吊扣者應僅限於普通小客車駕駛執照，不及於較高等
    級之職業聯結車駕駛執照，是受處分人於吊扣期間雖駕駛車
    牌號碼607-RM號自用一般曳引車，應非「駕駛執照吊扣期間
    駕駛聯結車、大客車、大貨車」之違規行為，是原處分機關
    之裁決，顯有違誤。又請體恤受處分人工作及生活受到嚴重
    影響，請求撤銷原裁定，另為受處分人不罰之諭知云云。
三、經查：
  (一)抗告人即受處分人孫昱峰領有職業聯結車駕駛執照，並於98
    年3月28日因酒後駕駛車牌號碼MK-5981號自用小客車而遭裁
    處吊扣駕駛執照，且抗告人就此未提出陳述書表示不服，並
    於98年7月22日持汽車駕駛執照正本至原處分機關辦理吊扣
    手續結案，吊扣期間自98年7月22日至99年7月21日始期滿，
    詎抗告人於99年4月16日仍駕駛自用一般曳引車行經台61線
    與桃33線時，為警攔查舉發等情，有桃園縣政府警察局桃警
    局交字第DB0000000號舉發違反道路交通管理事件通知單、
    原處分機關桃監裁罰字第裁52-DB0000000號違反道路交通管
    理事件裁決書、汽車駕照基本資料、吊扣銷歷史情況、桃園
    監理站汽車駕駛人螢幕列印資料、汽車駕駛人經歷證明書、
    原處分機關100年2月22日竹監桃字第1000003903號函、98年
    3月28日桃警局交字第DB0000000號舉發通知單、交通部公路
    總局新竹區監理所駕駛執照吊扣執行單、抗告人汽車駕駛執
    照影本各1份附卷可證（原審卷第6、7頁、第17頁至第19 頁
    及第24頁至第26頁參照），並為抗告人所不爭執，洵堪認定
    。
  (二)按道路交通管理處罰條例第68條業於94年12月14日修正，並
    自95年3 月1 日施行，修正前之道路交通管理處罰條例第68
    條規定：「汽車駕駛人，因違反本條例及道路交通安全規則
    之規定，受吊扣或吊銷駕駛執照處分時，吊扣或吊銷其持有
    各級車類之駕駛執照」，而修正後為：「汽車駕駛人，因違
    反本條例及道路交通安全規則之規定，受吊銷駕駛執照處分
    時，吊銷其持有各級車類之駕駛執照。」即將原條文中之「
    吊扣」等字刪除，查其修正過程與修正條文，立法委員認為
    原條文「汽車駕駛人，因違反本條例及道路交通安全規則之
    規定，受吊扣或吊銷駕駛執照處分時，受吊扣或吊銷其持有
    各級車類之駕駛執照」將違法或違規駕駛人所持有各級車類
    之駕駛執照一併吊扣或吊銷，失之過酷，對於人民工作與生
    活影響過鉅，有違比例原則，經與交通部協商後，乃將其中
    「受吊扣處分者，吊扣其持有各級車類之駕駛執照」部分之
    規定刪除，故依現行道路交通管理處罰條例第68條規定：「
    汽車駕駛人，因違反本條例及道路交通安全規則之規定，受
    吊銷駕駛執照處分時，吊銷其持有各級車類之駕駛執照。」
    則由該規定之反面解釋，汽車駕駛人受吊扣駕駛執照之處分
    時，即僅能吊扣其某特定級別車類之駕駛執照，不能及於駕
    駛人之各級車類駕駛執照，觀諸上開規定修正理由，此亦係
    當然解釋。再者，關於駕駛執照吊扣期間駕駛聯結車、大客
    車、大貨車，除依道路交通處罰條例第21條之1 第1 項罰鍰
    ，處4 萬元以上8 萬元以下罰鍰外，並尚分別依同條例第21
    條之1 第2 項、第67條第3 項規定吊銷其駕駛執照，且1 年
    內不得考領駕駛執照，而再依同條例第68條規定：「受吊銷
    駕駛執照處分時，吊銷其持有各級車類之駕駛執照。」對人
    民工作及生活甚鉅，故解釋上更應認汽車駕駛人受吊扣駕駛
    執照之處分時，即僅能吊扣其某特定級別車類之駕駛執照，
    不能及於駕駛人之各級車類駕駛執照，否則若僅因道路交通
    主管機關對於汽車駕駛執照之管理，採取單照原則，致雖未
    發給駕駛人較低等級之駕駛執照，逕認駕駛人較低等級之駕
    駛執照經吊扣，即均剝奪駕駛人駕駛所有較高等級車輛之權
    利，甚且於駕駛人較低等級之駕駛執照經吊扣期間內，若駕
    駛較高等級車輛者，即認屬「駕駛執照吊扣期間駕車」之違
    規行為，一概吊銷其持有各級車類之駕駛執照，顯然失之過
    酷，對於人民工作與生活影響過鉅，有違比例原則。因此，
    本件抗告人所持有職業聯結車駕駛執照，雖經上開交通部公
    路總局新竹區監理所桃園監理站吊扣，姑不論該處分實質上
    是否合法妥當，縱依該處分內容，抗告人所遭吊扣者，亦僅
    限於其普通小型車駕駛執照，不及於其較高等級之駕駛執照
    。
  (三)復查以，酒醉駕車行為均製造法所不容許之風險，以風險製
    造之立場觀之，並不因駕駛車輛種類之不同，而有所差別。
    但從風險實現之觀點而言，酒醉駕駛車類之不同，其對於交
    通安全衍生之實害結果也有所差異，如駕駛人駕駛低一級之
    車類違反本條例之規定時，不論其所造成之實害結果，而一
    律吊扣駕駛人所持有之各類駕照，亦有違反相同事件相同處
    理，不同事件不同處理之平等原則（本院暨所屬法院97年法
    律座談會刑事類提案第40號討論意見參照）。本件抗告人固
    曾於98年7月22日至原處分機關繳送「職業聯結車」駕駛執
    照，而執行吊扣駕駛執照1年之處分，惟原處分機關依法僅
    能吊扣抗告人「自小客車」駕駛執照，縱受處分人無「自小
    客車」駕駛執照可供吊扣，亦不得違法執行吊扣抗告人之「
    職業聯結車」駕駛執照，該執行處分於法無據，且違反平等
    原則，具有重大且明顯之瑕疵，應屬無效。是抗告人於原處
    分機關違法執行吊扣其「職業聯結車」駕駛執照期間，駕駛
    自用一般曳引車，即無於駕駛執照吊扣期間駕車之違規可言
    。原處分機關依道路交通管理處罰條例第21之1條第1項第7
    款之規定，裁處抗告人罰緩7萬2,000元、吊銷駕駛執照等處
    分，於法不合。原審仍維持原處分之裁罰，自有未當。抗告
    意旨指摘原裁定不當，為有理由，自應由本院將原裁定及原
    處分均撤銷，改諭知受處分人不罰。
四、據上論結，應依道路交通事件處理辦法第26條，刑事訴訟法
    第413條後段，裁定如主文。
中    華    民    國   100    年    5     月    3     日
            刑事第二十一庭審判長法  官  周政達
                                法  官  楊力進
                                法  官  許永煌
以上正本證明與原本無異。
不得再抗告。
                                書記官  林吟玲
中    華    民    國   100    年    5     月    4     日